【裁判字號】    97,消債抗,423
【裁判日期】    981225
【裁判案由】    聲請更生程序
【裁判全文】
臺灣高雄地方法院民事裁定           97年度消債抗字第423號
抗  告  人  甲○○
代  理  人  凌進源律師
上列抗告人因消費者債務清理事件聲請更生，對於民國97年10月
24日本院97年度審消債更字第2388號民事裁定提起抗告，本院裁
定如下：
    主  文
抗告駁回。
抗告費用新臺幣壹仟元由抗告人負擔。
    理  由
一、本件抗告意旨略以：原審固認為抗告人聲請更生，未依消費
    者債務清理條例（下稱消債條例）第151 條規定與全體債權
    金融機構先行債務協商，經原審於民國97年9 月24日以97審
    消債更字第2388號民事裁定（下稱系爭裁定）命抗告人補正
    申請協商證明文件，抗告人於97年9 月29日收受上開民事裁
    定仍未遵期補正，聲請不合程式，故駁回抗告人更生之聲請
    等語，然抗告人業以97年9 月19日聲請狀及同年10月16日陳
    報狀補正協商成立之協議書資料以及還款存摺證明文件，並
    無原審所認未補正之情事，爰依法提起本件抗告並聲明：原
    裁定廢棄；准許開始抗告人之更生程序。
二、按債務人對於金融機構因消費借貸、自用住宅借款、信用卡
    或現金卡契約而負債務，在聲請更生或清算前，應提出債權
    人清冊，以書面向最大債權金融機構請求協商債務清償方案
    並表明共同協商之意旨；次按自債務人提出協商請求之翌日
    起逾30日不開始協商，或自開始協商之翌日起逾90日協商不
    成立，債務人得逕向法院聲請更生或清算，消債條例第151
    第1 項、第153 條分別定有明文。而此處所謂「金融機構」
    係指「債務人之金融機構債權人全體」而言，即包括有擔保
    及無擔保之金融機構債權人；又聲請更生或清算不合程式、
    不備其他要件或拒絕提出關係文件者，法院應以裁定駁回之
    ，但其情形可以補正者，法院應定期間先命補正，復為消債
    條例第8 條、第46條所明定。
三、本件抗告人於95年7 月20日依無擔保協商機制，與最大債權
    金融機構安泰銀行等銀行達成協商等情，有95年7 月20日協
    議書、無擔保債務還款計劃各1 份附卷為證，應堪採信。而
    抗告人另有土地銀行之有擔保借款債權，因非屬無擔保債權
    而未於當時一併參與協商一節，此觀上開無擔保債務還款計
    劃就債權人土地銀行之貸款種類僅有記載「現金卡」乙項亦
    甚明確（原審卷第14頁背書），復有土地、建物登記第二類
    謄本1 份在卷可稽（原審卷第57至59頁），而抗告人除此之
    外，迄今仍未提出就該筆有擔保債務與土地銀行再行協商之
    證明，足見抗告人確未與全體金融機構債權人完成協商，揆
    諸上開說明，即與本條例規定債務人得聲請更生之程序要件
    不符，則抗告人聲請裁定准予更生，自難准許；抗告人雖抗
    辯業已於97年9 月19日聲請狀及同年97年10月16日補正云云
    ，惟抗告人於上揭聲請狀及陳報狀僅提出抗告人於95年7 月
    20 日 所簽訂之協議書（原審卷第14頁）及債務協商匯款存
    摺內頁（原審卷第46頁），然觀諸本條例第151 條第1 項之
    規定，並未將有擔保債權排除於協商前置程序之外，再參以
    該項規定之提案理由說明略謂：「…債務人對於金融機構因
    消費借貸、自用住宅借款、信用卡或現金卡契約而負債務，
    其法律關係較單純明確，金融機構並已訂有債務協商機制，
    如能協商成立，債務人或不須依本條例聲請更生或清算，可
    疏減法院負擔，有效分配司法資源。…」，乃著眼於上開類
    型之債務法律關係較為單純之故，而採用協商前置程序。是
    債務人之債務如係上開條文所指之消費借貸、自用住宅借款
    、信用卡或現金卡契約類型，無論有無提供擔保，自均有該
    條所定協商前置之適用。是故，土地銀行之有擔保債權因非
    屬無擔保債權而無從依前開無擔保協商機制與銀行為協商，
    惟該條所要求之協商前置程序並未以此為限，抗告人本應就
    該筆有擔保債務另向金融機構申請協商，原審系爭裁定亦已
    明確指明「然債權人清冊所列土地銀行股份有限公司之擔保
    債權未參與該次協商，是本件聲請人聲請更生，顯未遵循本
    條例第151 條第1 項規定對於金融機構因消費借貸、自用住
    宅借款、信用卡或現金卡契約所負債務與全體債權金融機構
    先行債務協商之機制」，故抗告人仍應於向土地銀行請求協
    商，如該等銀行逾30日不開始協商，或逾90日協商不成立後
    ，即得依本條例第153 條規定，逕向法院聲請更生或清算。
    本件抗告人既未依前揭規定向土地銀行請求協商，而逕向本
    院聲請更生，自非適法。原裁定依本條例第8 條規定，以抗
    告人聲請更生不備要件，駁回抗告人之聲請，並無違誤。抗
    告意旨指摘原裁定不當，求予廢棄並另為裁定，為無理由，
    應予駁回。
四、據上論結，本件抗告為無理由，依消費者債務清理條例第15
    條，民事訴訟法第495 條之1 第1 項、第449 條第1 項、第
    95條、第78條，裁定如主文。
中    華    民    國    98    年    12    月    25    日
                 民事庭審判長 法   官  林玉心
                              法   官  鄭子文
                              法   官  高瑞聰
以上正本係照原本作成。
本件不得再抗告。
中    華    民    國    98    年    12    月    28    日
                              書記官  吳雅琪


司法院資訊處製作；財團法人民間司法改革基金會備份。
